【裁判字號】    88,訴,698
【裁判日期】    891004
【裁判案由】    偽造文書等
【裁判全文】
臺灣士林地方法院刑事判決                          八十八年度訴字第六九八號
    公  訴  人  臺灣士林地方法院檢察署檢察官
    被      告  甲○○
右列被告因偽造文書等案件，經檢察官提起公訴（八十七年度偵緝字第二二二號、第
二四六號、八十八年度偵字第二三一五號），本院判決如左：
    主  文
甲○○無罪。
    理  由
一、本件公訴意旨略以：被告甲○○夥同另被告辰○○、卯○○（以上二人均另行審
    結）、丑○○（業已另行審結）等人，共同意圖為自己不法之所有，基於概括之
    犯意聯絡，自民國八十八年二月三日起至同年二月七日止，以自備鑰匙破壞他人
    汽車門鎖或擊破車窗侵入車內行竊方式，連續在臺北縣市、宜蘭、基隆等地風景
    區之停車場行竊十次（詳如附表），所得財物朋分花用，被告甲○○等四人將竊
    得之被害人陳盈庭、子○○、丙○○、乙○○等人所有信用卡，在信用卡上偽簽
    被害人陳盈庭等人之署名，持以向特約商店詐欺取財，並偽造簽帳單，每筆刷卡
    金額新台幣（以下同）一至四萬元不等。同年二月十一日上午十時許，被告甲○○等四人結夥至臺北市北投區陽明山國家公園小油坑停車場，由被告丑○○與卯
    ○○在場把風，被告甲○○與辰○○則持三角挫刀破壞被害人癸○○所有停放該
    處之ＣＵ─一九三七號自用小客車之左邊車門鎖、水箱護罩及引擎蓋扣鎖拉線，
    欲侵入車內行竊財物時，因該車警報鈴響，為內政部警政署陽明山國家公園警察
    隊員警查獲，而未得逞，並當場逮捕被告甲○○及丑○○、卯○○等三人，被告
    辰○○則乘隙逃逸，因認被告甲○○涉有結夥三人以上攜帶兇器竊盜既、未遂、
    行使偽造私文書、詐欺取財等罪嫌。
二、訊據被告甲○○固不否認曾於八十八年二月十一日與共同被告辰○○、卯○○、
    丑○○等人一同出遊，並在臺北市北投區陽明山國家公園小油坑停車場遭警臨檢
    之事實，惟堅決否認涉有竊盜、偽造文書、詐欺等犯行，辯稱：伊於八十八年二
    月三日至七日間，均在上班跑計程車，並未參與行竊，查獲當日到達小油坑停車
    場時，伊先去上廁所，出來就沒看到被告辰○○，亦未看到被告辰○○動他人的
    車子，伊對於被告辰○○之犯行均不知情等語。
三、按犯罪事實應依證據認定之，無證據不得推定其犯罪事實。又不能證明被告犯罪
    者，應諭知無罪之判決，刑事訴訟法第一百五十四條、第三百零一條第一項分別
    定有明文。另按事實之認定，應憑證據，如未能發現相當證據，或證據不足以證
    明，自不能以推測或擬制之方法，為裁判基礎；且被告否認犯罪事實所持之辯解
    ，縱屬不能成立，仍非有積極證據足以證明其犯罪行為，不能遽為有罪之認定；
    再按認定犯罪事實，所憑之證據，雖不以直接證據為限，間接證據亦包括在內，
    然無論直接或間接證據，其為訴訟上之證明，須於通常一般之人均不致於有所懷
    疑，而得確信其為真實之程度者，始得據之為有罪之認定，倘其證明尚未達到此
    一程度，而有合理性懷疑之存在時，即無從為有罪之認定，最高法院分別著有四
    十年臺上字第八六號、三十年度上字第一八三一號、七十六年臺上字第四九八六
    號判例可資參照。本件公訴人認被告甲○○涉有上開犯行，無非係以戊○○、己○○、子○○、壬○○、寅○○、丙○○、庚○○、乙○○、辛○○、丁○○等
    人之指述、證人劉雙喜、蕭超峻之證詞、贓物認領保管單、現場起贓照片、錄影
    帶、三角挫刀、三節警棍、螺絲起子、彎形鐵器、手錶、望遠鏡、易利信行動電
    話等物為其論據。然查：
    (一)臺北市政府警察局北投分局警員係因在八十八年二月十一日查獲之Ｗ六─二一
      二二號自用小客車上發現多張可疑信用卡等證件，經追查後發現被害人分別為
      戊○○、陳盈庭、子○○、壬○○、寅○○、丙○○、庚○○、乙○○、辛○○、丁○○等人，並逐一查悉彼等遭竊之時間、地點後，即以該等案件係由被
      告甲○○、辰○○、卯○○、丑○○等四人共犯而移送偵辦，此有臺北市政府
      警察局北投分局八十八年二月二十六日北市警投分刑字第八八六○五五七四○○號函及所附上開各被害人之警訊筆錄可稽（詳上開偵查卷第七六頁至第一一
      八頁），惟上開Ｗ六─二一二二號自小客車為被告辰○○所有，有該車之行車
      執照、汽車新領牌照書、進口與貨物稅完稅證明書等影本各一份可參（同前偵
      查卷第一三九至一四一頁），扣案起子等工具係於該車上查獲，另被害人等之
      信用卡亦係於被告辰○○放置於車上之皮包內發現等情，亦經同案被告丑○○
      敘明在卷（詳本院八十九年九月四日審理筆錄），故是否僅得以查獲當時被告
      甲○○適乘坐該他人之自用小客車，即遽認伊與該等工具、贓物有關，進而推
      斷伊曾參與行竊，甚至行使偽造文書、詐欺取財等犯行，自非無疑。
    (二)訊據被告甲○○否認參與如附表所示各編號之竊案，且經被告辰○○於偵查中
      陳稱：如附表所示之竊案中，有些是其一人所為（編號一、二、五、七部分）
      ，有些是與女友呂雪雲共同犯案（編號三、四、六、八、九、十部分），被告
      甲○○、丑○○、卯○○等人均未參與，盜刷信用卡或盜領存款等，亦係分由
      渠與呂雪雲所為等語（同前偵查卷第二六○至第二六三頁），如被告甲○○確
      有參與竊行，則被告辰○○應無特予指明與其較為親密之女友呂雪雲涉案，反
      避而不提被告甲○○之必要。而被害人丁○○雖於八十八年二月二十五日之警
      訊中指稱：其於失竊當日（即八十八年二月四日）有在萬客隆賣場中隱約看見
      被告甲○○云云（同前偵查卷第九五頁），然按量販店之賣場廣闊，消費人潮
      甚多，被告甲○○面貌復無顯著特徵，被害人丁○○亦自承其與被告甲○○素
      不相識，則其如何能於相距二十餘日後，猶能清楚指認其遭竊前所遇到之人為
      何，其間有無記憶錯誤之可能，並非無疑；又該等案件均係由被告辰○○與呂
      雪雲二人所為，業經被告辰○○自白如前（同前偵查卷第二六一頁），且被告
      甲○○亦堅稱自己從未與被告辰○○一起到過萬客隆賣場（詳本院八十九年九
      月二十五日審判筆錄），縱使被害人丁○○於失竊當日於賣場內所見確為被告
      甲○○，亦不足以認定其置放於停車場中之車輛內財物遭竊即係被告甲○○所
      為，此部分事實缺乏積極證據可資為證。
    (三)又按共同被告所為不利於己之陳述，固得採為其他共同被告犯罪之證據，惟此
      項不利之陳述，必須顯無瑕疵可指，而就其他方面調查又與事實相符，始足採
      為其他共同被告犯罪事實之認定，最高法院著有四十六年臺上字第四一九號判
      例可資參照。有關被告甲○○於八十八年二月十一日上午在陽明山國家公園小
      油坑停車場內被查獲之緣由，伊於警訊中即述及：伊係於查獲當日接獲被告辰
      ○○電話，被告辰○○表示約了兩位女孩到陽明山玩，伊開平日駕駛之車號Ｎ
      Ｗ─九五○號計程車前往中壢市○○路○○段三三六號東賀通訊器材量販店與
      辰○○碰面，改駛被告辰○○所有之車號Ｗ６─二一二二號自用小客車前往陽
      明山等語（同前偵查卷第四頁），核與被告卯○○、丑○○於警訊中所述相符
      （同前偵查卷第八至九頁），該三人經警移送由臺灣士林地方法院檢察署檢察
      官行隔離訊問時，猶陳述上情如一（同前偵查卷第三九至四三頁）；另被告辰
      ○○雖於八十八年二月十一日經警臨檢時逃逸，經拘提到案後，於當日偵查中
      雖證稱八十八年二月十一日行竊時，係與被告甲○○第一次合作，由被告甲○○負責打開車門，被告丑○○則擔任把風之工作云云（同前偵查卷第二四四頁
      ），惟於本院調查中又改稱：其於八十八年二月十一日下車行竊時，其餘人均
      不知情，持用竊得信用卡消費係自己一人所為，其亦未與其他被告一同盜刷信
      用卡消費等語（詳本院八十九年三月三十日訊問筆錄），與其之前所述內容不
      一，自無從僅以該共同被告辰○○顯有瑕疵之陳述，採為被告甲○○論罪之依
      據。
    (四)再按被告之自白為證據之一種，須非出於強暴、脅迫、利誘、詐欺或其他不正
      之方法，且與事實相符者，方得採為證據，故被告雖經自白，仍應調查其他必
      要之證據，以察其與事實是否相符，苟無法證明其與事實相符，即失其證據之
      證明力，不得採為判斷事實之根據，最高法院著有四十六年臺上字八○九號判
      例可資參照。查被告甲○○雖於警訊時供稱伊站在車牌號碼ＣＵ─一九三七號
      自用小客車旁看被告辰○○持三角銼刀動手毀損該車之警報系統云云（同前偵
      查卷第四、五頁），惟伊嗣於偵查中堅稱伊當時係下車上廁所，辰○○比伊早
      下車，且往另一邊走，伊不清楚被告辰○○當時在做什麼，警方於車內查獲之
      信用卡等物均不是伊的等語（同前偵查卷第三十九、四十頁、七十四頁），復
      於本院審理中辯稱：伊於八十八年二月三日至七日均在上班跑車，從未與辰○○共同行竊或持用信用卡消費，查獲當日伊上廁所時有聽到外面有警報器響起
      ，從廁所出來就沒看見辰○○，此時警察就上前詢問辰○○去向等語（詳本院
      八十九年九月二十五日審判筆錄），其陳述雖有不一，然在缺乏其他積極證據
      可資為佐之情形下，尚不得以被告甲○○該前後不一之自白推斷其犯罪事實。
    (五)至公訴人雖於論告中以被告甲○○平日以開計程車為業，竟未駕駛自己的車輛
      ，卻駕駛被告辰○○之汽車上山遊玩，且被告辰○○既表示因打麻將勞累而由
      被告甲○○開車，竟於半小時後又換由被告辰○○自行駕駛，不符常情等語為
      其論罪依據（詳本院八十九年九月二十五日審判筆錄），被告甲○○雖對此亦
      不否認，然在缺乏其他事證佐參下，此一間接證據欲作為訴訟上之證明，顯尚
      未達通常一般之人均不致於有所懷疑，而得確信該犯罪事實為真實之程度，亦
      即無法超越合理性之懷疑，自難據此間接事證作為認定被告甲○○有罪之基礎
      。
    綜上各節所述，本案既查無其他積極證據足資認定被告甲○○涉有竊盜、行使偽
    造文書、詐欺取財等犯行，自不能證明其犯罪，即應為其無罪判決之諭知。
據上論斷，應依刑事訴訟法第三百零一條第一項，判決如主文。
本案經檢察官張熙懷到庭執行職務。
中      華      民      國     八 十 九     年     十     月     四     日
                                  臺灣士林地方法院刑事第一庭
                                      法  官  彭  幸  鳴
如不服本判決，應於判決送達後十日內，向本院提出上訴狀。
附表：（即起訴書附表五）
┌──────────────────────────────────┐
│辰○○等肆人竊盜案犯罪事實一覽表                                    │
├──┬─────────┬───┬───────┬─────┬───┤
│    │竊              盜│被害人│失  竊  財  物│追回之失物│緝  獲│
│次數├────┬────┼───┼───────┼─────┤竊  嫌│
│    │時    間│地    點│姓  名│ 名 稱 、數 量│名稱、數量│姓  名│
├──┼────┼────┼───┼───────┼─────┼───┤
│    │年２月│宜蘭縣羅│戊○○│信用卡一張、金│信用卡二張│辰○○│
│ 一 │６日時│東鎮羅東│      │融卡四張      │          │甲○○│
│    │分    │運動公園│      │              │          │丑○○│
│    │        │        │      │              │          │卯○○│
├──┼────┼────┼───┼───────┼─────┼───┤
│    │年２月│宜蘭縣礁│陳盈庭│信用卡一張、金│信用卡一張│辰○○│
│    │７日時│溪鄉大里│      │融卡二張、駕照│          │甲○○│
│ 二 │分    │風景區停│      │一張、電話簿一│          │丑○○│
│    │        │車場    │      │本、新台幣一千│          │卯○○│
│    │        │        │      │元            │          │      │
├──┼────┼────┼───┼───────┼─────┼───┤
│    │年２月│臺北市內│子○○│信用卡一張、金│信用卡一張│辰○○│
│    │４日時│湖區萬客│      │融卡一張、身分│          │甲○○│
│ 三 │分│隆賣場停│      │證一張、駕照一│          │丑○○│
│    │        │車場    │      │張、健保卡一張│          │卯○○│
│    │        │        │      │、印章六枚、新│          │      │
│    │        │        │      │臺幣四千元    │          │      │
├──┼────┼────┼───┼───────┼─────┼───┤
│    │年２月│基隆市八│壬○○│身分證一張、駕│金融卡一張│辰○○│
│ 四 │５日時│斗子公園│      │照一張、行照一│          │甲○○│
│    │        │停車場園│      │張、金融卡一張│          │丑○○│
│    │        │        │      │              │          │卯○○│
├──┼────┼────┼───┼───────┼─────┼───┤
│    │年２月│宜蘭縣礁│寅○○│信用卡二張、金│          │辰○○│
│    │７日時│溪鄉五峰│      │融卡一張、身分│信用卡一張│甲○○│
│ 五 │        │旗風景區│      │證一張、筆記簿│          │丑○○│
│    │        │停車場  │      │一本、新臺幣二│          │卯○○│
│    │        │        │      │千元          │          │      │
├──┼────┼────┼───┼───────┼─────┼───┤
│    │年２月│臺北縣瑞│丙○○│信用卡三張、金│信用卡二張│辰○○│
│ 六 │５日時│芳鎮鼻頭│      │融卡一張、駕照│          │甲○○│
│    │１０分    │路鼻頭國│      │一張          │          │丑○○│
│    │        │小前    │      │              │          │卯○○│
├──┼────┼────┼───┼───────┼─────┼───┤
│    │年２月│宜蘭縣礁│庚○○│信用卡一張、金│信用卡一張│辰○○│
│ 七 │７日時│溪鄉大里│      │融卡三張、身分│          │甲○○│
│    │分    │風景區  │      │證一張、新臺幣│          │丑○○│
│    │        │        │      │二千五百元    │          │卯○○│
├──┼────┼────┼───┼───────┼─────┼───┤
│    │年２月│臺北市內│乙○○│信用卡三張、身│信用卡一張│辰○○│
│ 八 │３日時│湖區萬客│      │分證一張、行動│          │甲○○│
│    │        │隆賣場停│      │電話二支、新臺│          │丑○○│
│    │        │車場    │      │幣二萬元      │          │卯○○│
├──┼────┼────┼───┼───────┼─────┼───┤
│    │年２月│臺北縣瑞│辛○○│信用卡二張、金│記帳卡一張│辰○○│
│    │５日時│芳鎮鼻頭│      │融卡四張、身分│          │甲○○│
│    │        │角風景區│      │證一張、駕照一│          │丑○○│
│ 九 │        │內      │      │張、記帳卡一張│          │卯○○│
│    │        │        │      │、行動電話一支│          │      │
│    │        │        │      │、呼叫器一個、│          │      │
│    │        │        │      │新臺幣一千元  │          │      │
├──┼────┼────┼───┼───────┼─────┼───┤
│    │年２月│臺北市內│丁○○│支票一張、手錶│支票一張  │辰○○│
│ 十 │４日時│湖區萬客│      │一支、印章一個│          │甲○○│
│    │分    │隆賣場停│      │、新臺幣三千元│          │丑○○│
│    │        │車場    │      │              │          │卯○○│
└──┴────┴────┴───┴───────┴─────┴───┘


司法院資訊處製作；財團法人民間司法改革基金會備份。
